【裁判字號】    98,訴,188
【裁判日期】    980807
【裁判案由】    侵權行為損害賠償
【裁判全文】
臺灣花蓮地方法院民事判決               98年度訴字第188號
原  告  甲○○
被  告  乙○○
上列當事人間請求侵權行為損害賠償事件，本院於民國98年7月
22日言詞辯論終結，判決如下：
    主  文
被告應於其自蘇瑞益所得遺產範圍內，給付原告新台幣參拾萬捌
仟陸佰肆拾陸元及自民國九十八年六月十一日起至清償日止，按
週年利率百分之五計算之利息。
原告其餘之訴駁回。
訴訟費用由被告負擔八分之三，餘由原告負擔。
本判決原告勝訴部分得假執行。
原告其餘假執行之聲請駁回。
    事實及理由
一、原告主張：被告之被繼承人蘇瑞益 (已於民國97年7月26日
    死亡)於97年7月26日駕駛Ｕ8─6062號自小客車，搭載原告
    及其他三名乘客，途經花蓮縣台九線公路北上289.7公里處
    時，過失撞及橋面護欄，致原告因此受有臉部及頸部多處撕
    裂傷、腦挫傷、下肢肢體挫傷等傷害，依法應對原告負損害
    賠償之責。惟蘇瑞益亦因此次車禍事故身亡，被告為蘇瑞益
    之限定繼承人，應於所得遺產範圍內繼承蘇瑞益之債務，為
    此提起本訴，請求被告給付新台幣 (下同)808,646元及法定
    遲延利息，並陳明願供擔保聲請宣告假執行。被告則以：其
    所繼承蘇瑞益之負債大於遺產，原告請求之金額有部分為醫
    學美容範圍，於法無據，且原告事發時未繫安全帶亦應負部
    分責任等語，資為抗辯，並請求駁回原告之訴。
二、原告主張蘇瑞益駕車過失致原告受傷之事實，業據其提出道
    路交通事故現場圖、診斷證明書、照片等物為證，並為被告
    所不爭執，自堪信為真正。按汽車、機車或其他非依軌道行
    駛之動力車輛，在使用中加損害於他人者，駕駛人應賠償因
    此所生之損害。但於防止損害之發生，已盡相當之注意者，
    不在此限；民法第一百九十一條之二定有明文。是依諸上引
    法條，蘇瑞益本應賠償原告因本件車禍所受之損害，而蘇瑞
    益業已死亡，則應由被告本於繼承之事實代蘇瑞益履行債務
    。雖被告辯稱其所繼承之債務大於遺產，無庸賠償云云，但
    本件被告係限定繼承，判決範圍原本即附有條件以其所得之
    遺產為限，並未侵害被告之固有財產，果其所繼承遺產大於
    負債，仍得於強制執行程序中主張之。至被告另辯原告未繫
    安全帶與有過失一節，本院斟酌駕駛人蘇瑞益亦因本件車禍
    導致死亡，可見事發當時撞擊十分猛烈，無論原告有無繫安
    全帶仍會受有相同程度之傷害，故本件原告未繫安全帶縱屬
    真實，仍無從證明會加重其受傷之程度，當無過失相抵法則
    之適用。綜上，本院認被告上開辯詞於法未合，仍應就原告
    之損害負賠償之責。
三、茲就原告請求被告賠償之內容是否有當，分述如下：
(一)醫藥費8,646元部分，業據原告提出醫療費用收據多件為證
    ，並為被告所不爭執，應由被告負給付之責。
(二)疤痕重整費用300,000部分：查本件原告臉部、頸部等雖有
    多處之撕裂傷，惟於就醫縫合後至今業已痊瘉，已難認此部
    分之費用為必要之醫療支出，非屬民法第一百九十三條第一
    項所稱增加生活上需要之情形。雖原告傷後皮膚上留有疤痕
    ，不復傷前之平整，惟此牽涉個人美醜之主觀價值判斷，原
    告倘認傷後外觀不如以往，受有損害，衡情亦屬精神上受有
    痛苦，應於核給精神慰撫金時一併考量。是被告辯稱原告此
    部分醫療美容費用不應請求賠償，洵有依據，堪予採信。
(三)精神慰撫金500,000部分：本院審酌原告所受傷勢雖均屬外
    傷，但主要受傷部位為臉、頸部，傷後留有疤痕，以原告為
    年輕女性而言，其精神上確實會認為外貌有所差異而感到相
    當痛苦。惟本件之肇事者蘇瑞益亦因車禍身亡，而付出最沈
    重之代價。另參酌兩造現均無業等情狀，認原告請求被告賠
    償之慰撫金以300,000元為適當。逾此數額之請求則實嫌過
    高，不能准許。
四、從而，原告本於侵權行為損害賠償之法律關係及繼承之事實
    ，請求被告給付308,646元及法定遲延利息，為有理由，應
    予准許。逾此範圍之請求則難謂有據，應予駁回。
五、本件為命被告給付未逾500,000元之判決，應依職權宣告假
    執行。
六、訴訟費用裁判之依據：民事訴訟法第七十九條。
中    華    民    國    98    年    8     月    7     日
                        臺灣花蓮地方法院花蓮民事庭
                              法    官      陳鈺林
上列為正本係照原本作成。
如不服本判決，應於送達後20日內，向本院提出上訴狀並表明上
訴理由，如於本判決宣示後送達前提起上訴者，應於判決送達後
20日內補提上訴理由書(須附繕本)。
中    華    民    國    98    年    8     月    10    日
                              法院書記官    李惠穎


司法院資訊處製作；財團法人民間司法改革基金會備份。
